【裁判字號】    99,交上易,208
【裁判日期】    990727
【裁判案由】    過失傷害
【裁判全文】
臺灣高等法院刑事判決               99年度交上易字第208號
上  訴  人  臺灣臺北地方法院檢察署檢察官
被      告  方殿文
上列上訴人因被告過失傷害案件，不服臺灣臺北地方法院99年度
交易字第36號，中華民國99年6 月11日第一審判決（起訴案號：
臺灣臺北地方法院檢察署98年度調偵字第1310號），提起上訴，
本院判決如下：
    主  文
上訴駁回。
    理  由
一、按依刑事訴訟法第350 條、第361 條、第362 條、第367 條
    規定，不服地方法院之第一審判決而上訴者，須提出上訴書
    狀，並應敘述具體理由，為上訴必備之程式；其所提出之書
    狀未敘述上訴理由，或僅曾以言詞陳述上訴理由者，均應於
    上訴期間屆滿後20日內補提理由書於第一審法院。第一審法
    院經形式審查，認逾期未補提上訴理由者，應定期間先命補
    正；逾期未補正者，為上訴不合法律上之程式，應以裁定駁
    回。倘已提出上訴理由，但所提非屬具體理由者，則由第二
    審法院以上訴不合法律上之程式，判決駁回。而所謂具體理
    由，必係依據卷內既有訴訟資料或提出新事證，指摘或表明
    第一審判決有何採證認事、用法或量刑等足以影響判決本旨
    之不當或違法，而構成應予撤銷之具體事由，始克當之（例
    如：依憑證據法則具體指出所採證據何以不具證據能力，或
    依憑卷證資料，明確指出所為證據證明力之判斷如何違背經
    驗、論理法則）；倘僅泛言原判決認定事實錯誤、違背法令
    、量刑失之過重或輕縱，而未依上揭意旨指出具體事由，或
    形式上雖已指出具體事由，然該事由縱使屬實，亦不足以認
    為原判決有何不當或違法者（例如：對不具有調查必要性之
    證據，法院未依聲請調查亦未說明理由，或援用證據不當，
    但除去該證據仍應為同一事實之認定），皆難謂係具體理由
    ，俾與第二審上訴制度旨在請求第二審法院撤銷、變更第一
    審不當或違法之判決，以實現個案救濟之立法目的相契合，
    並節制濫行上訴（最高法院97年度台上字第892 號判決亦同
    此意旨）。次按上訴書狀本身應敘述具體上訴理由，非可引
    用或檢附其他文書代替，以為上訴之理由。蓋刑事訴訟法規
    定各種文書之制作，應具備一定之程式，其得引用其他文書
    者，必有特別之規定始可（例如刑事訴訟法第48條、第310
    條之1 第2 項、第373 條、第345 條第2 項。）否則，即難
    認其上訴已合法律上之程式（最高法院69年度台上字第2724
    號判例亦同此意旨）。
二、本件原審判決略以：被告方殿文為計程車司機，以駕車載客
    為業，係從事駕駛業務之人。其於民國（下同）97年7 月30
    日夜間9 時30分許，駕駛車牌號碼199-ES號營業小客車，沿
    臺北市○○區○○路由南往北方向，行駛於該路段之第3車
    道，途經上開路段21號前時，前方有張中懋騎乘之車牌號碼
    ATP-812 號機車，因酒後影響駕車的操控能力，而在第3、
    第4 車道間左右蛇行，被告方殿文明見此情，其欲駕車駛過
    時，更應注意兩車併行之間隔，並隨時採取必要之安全措施
    ，以避免危害的發生，當時雖為夜間、陰天，然有夜間照明
    、柏油路面乾燥、無缺陷、無障礙物、視距良好，並無不能
    注意之情事，竟疏未注意及此，仍逕自向前行駛，在與張中
    懋騎乘之機車併行將駛過之際，終因被告方殿文未就張中懋
    騎乘機車操控不穩的情形，採取必要的閃避措施，以及併行
    時保持適當的間隔距離，且張中懋已身酒後駕車、操控力不
    佳，兩車因而發生碰撞，張中懋人車倒地，受有蜘蛛網膜下
    出血及腦內出血、頭骨骨折、左鎖骨骨折等傷害。被告方殿
    文駕車肇事後，隨即報警，在員警葉明裕前往現場處理時，
    當場主動向員警自首，承認為肇事人而接受裁判。張中懋經
    送醫治療後，其頭部因上開撞擊導致右側額、顳葉大腦實質
    缺損，並有輕微水腦現象，因此腦部損傷致有智力、記憶、
    思考流暢度等認知功能欠佳之情形，其左手及右腳肢體乏力
    ，依賴柺杖及輪椅生活，認知功能障礙、思考遲滯、無法明
    確表達自我意識、尿失禁，日常生活部分無法自理，需依賴
    他人照護，無法自理生活，已致生對身體健康重大難治之傷
    害。
三、檢察官不服原審判決，提起上訴，其於99年7 月6 日提出之
    上訴書所敘述之上訴理由略以：（一）按科刑時應以行為人
    之責任為基礎，並審酌一切情狀，尤應注意下列事項，為科
    刑輕重之標準：一、犯罪之動機、目的。二、犯罪時所受之
    刺激。三、犯罪之手段。四、犯罪行為人之生活狀況。五、
    犯罪行為人之品行。六、犯罪行為人之智識程度。七、犯罪
    行為人與被害人之關係。八、犯罪行為人違反義務之程度。
    九、犯罪所生之危險或損害。十、犯罪後之態度。刑法第57
    條定有明文。本案被告一再否認犯行，且於案發至今分文未
    賠償告訴人，難認犯後態度良好，原審僅判處被告有期徒刑
    5 月，尚嫌過輕，有違罪刑相當原則，難謂適法妥當；（二
    ）爰附告訴人請求上訴之聲請狀等語。
四、查原判決於量刑時已於理由內說明：審酌被告係以駕駛計程
    車為業，對於道路交通安全自負有更高之注意義務，其已見
    告訴人騎車在上開路段蛇行，就應採取更高之注意以避免危
    害的發生，但被告並未就此情形特別注意，以致發生本件車
    禍，可見其駕車之輕忽，告訴人又受有如前述的重傷害，所
    生損害不輕，且被告迄今未能與告訴人達成民事上和解並賠
    償損害，犯後又一再飾詞否認，犯罪後之態度不佳，但參酌
    告訴人己身同有酒後駕車的粗疏等一切情狀，量處被告有期
    徒刑5 月，並諭知易科罰金之折算標準等語，在適法範圍內
    行使裁量權，核無量刑違法或不當之情形。檢察官上訴意旨
    ，僅空言泛稱被告一再否認犯行，且於案發至今分文未賠償
    告訴人，難認犯後態度良好，原審僅判處被告有期徒刑5 月
    ，尚嫌過輕云云，尚不足以影響原審判決量刑刑度之本旨，
    且揆諸前揭說明，上訴書狀不得引用或檢附其他文書代替，
    故上訴書引用告訴人聲請上訴狀之部分，應認其上訴書未敘
    述具體理由。又檢察官除引用告訴人之前揭書狀外，對於原
    審判決認定事實、適用法律及量刑等事項，有何不當或違法
    之處，並未具體指摘（其上訴意旨所指被告否認犯行，以及
    未與被害人家屬達成和解部分，原判決於量刑時既已斟酌，
    自應說明原判決關於此部分論述有何違法或不當之處，非得
    僅因被告有上述情形即認原審量刑失當），自非屬上訴第二
    審之具體理由，其上訴自不合法律上之程式，爰不經言詞辯
    論予以駁回。
五、據上論斷，應依刑事訴訟法第367 條前段、第372 條，判決
    如主文。
中    華    民    國    99    年    7     月    27    日
                  刑事第十四庭審判長法  官  陳志洋
                                    法  官  梁耀鑌
                                    法  官  謝靜恒
以上正本證明與原本無異。
不得上訴。
                                    書記官  陳珮茹
中    華    民    國    99    年    7     月    27    日

司法院資訊處製作；財團法人民間司法改革基金會備份。
